臺灣高雄地方法院刑事判決　　　　　　 100年度易字第1693號
公　訴　人　臺灣高雄地方法院檢察署檢察官
被　　　告　杜清章
　　　　　　杜佳嬅
上列被告因妨害自由案件，經檢察官提起公訴（99年度偵字第32
270 號、100 年度偵字第22803 號），被告於本院審理時為有罪
之陳述，經本院裁定依簡式審判程序審理，判決如下：
    主  文
杜清章、杜佳嬅共同犯強制罪，各處拘役伍拾日、拾日，如易
科罰金，均以新臺幣壹仟元折算壹日。
    事  實
一、杜清章與杜佳嬅為父女關係，因杜清章出資購買、登記在亞
    太遊覽車客運有限公司之遊覽車1 部，遭柯福登之子柯文清
    聲請法院強制執行，法院並於民國99年6 月28日強制執行，
    將該遊覽車拖走，並由柯福登駕駛車號1008-MM 號租賃小客
    車跟隨在後。詎致杜清章竟心生不滿，於同日下午4 時20分
    許，與杜佳樺共同基於妨害他人行使權力之強制犯意，由杜
    清章騎乘車號L77-068 號之普通重型機車搭載杜佳樺，沿高
    雄市○○區○○路由南向北行駛，沿途追趕柯福登所駕駛之
    租賃小客車，嗣於柯福登車行至高雄市○○區○○路文藻外
    語學院前停等紅燈時，杜清章隨即將上開機車阻擋在柯福登
    所駕駛之租賃小客車前方，而與杜佳樺雙雙下車後，徒手敲
    打柯福登所駕駛之租賃小客車之引擎蓋，並喝令柯福登下車
    ，直至駕駛另輛自用小客車同行之柯福登友人陳建泉下車查
    看，佯裝以手機報警，杜清章、杜佳樺方始罷手；嗣柯福登
    駕車續行至高雄市○○區○○路高雄市立獅湖國民小學前停
    等紅燈時，杜清章、杜佳樺復接續上開強制犯意，再次擋在
    柯福登所駕駛之租賃小客車前方，以相同方式徒手敲打該租
    賃小客車引擎蓋要求柯福登下車，導致該租賃小客車引擎蓋
    之板金凹陷，而以此強暴方式，共同妨害柯福登於供公眾往
    來之道路上駕駛車輛之權利，經陳建泉再度下車制止，杜清
    章、杜佳樺才又罷手。詎杜清章、杜佳嬅仍不放棄，繼續騎
    乘機車追趕柯福登駕駛之租賃小客車，而於同日下午4 時25
    分許，在高雄市○○區○○路753 號前，與上開柯福登所駕
    駛之租賃小客車發生擦撞，導致該租賃自小客車右後照鏡因
    而損壞。嗣警據報到場處理，而查悉上情。
二、案經柯福登訴由高雄市政府警察局三民第二分局報告臺灣高
    雄地方法院檢察署檢察官偵查起訴。
    理  由
一、本件被告杜清章、杜佳樺所犯為死刑、無刑徒刑或最輕本刑
    為3 年以上有期徒刑以外之罪，其於本院審理時就被訴犯罪
    事實，均為有罪之陳述，經本院告知簡式審判程序之旨，並
    聽取當事人之意見後，依刑事訴訟法第273 條之1 第1 項規
    定，裁定依簡式審判程序審理，合先指明。
二、上揭犯罪事實，業據被告杜清章、杜佳樺於本院審理時均坦
    承不諱（見本院易字卷第84頁反面、第87頁反面），核與證
    人即告訴人柯福登於警詢及偵查時指訴之情節大致相符（見
    警卷第1 、2 頁，偵卷第36、37、68、39頁），並經證人即
    現場目擊之陳建泉於警詢及偵查時、林子強於偵查及本院審
    理時均證述：渠等現場目擊被告2 人強制犯行等情節綦詳（
    見警卷第3 至5 頁，偵卷第37、68、69頁，本院易字卷第81
    頁反面至第84頁），另經證人即員警王士良於偵查時證述明
    確（見偵卷第44、45頁）。此外，尚有本院99年5 月28日雄
    院高99司執維字第53695 號執行命令1 紙、高雄市政府警察
    局三民二分局道路交通事故現場圖、道路交通事故調查報告
    表(一)、(二)各1 份、談話紀錄表2 份、道路交通事故照片黏貼
    紀錄表16張、監視錄影器擷取翻拍畫面9 張、汽車引擎蓋及
    右後照鏡毀損情形照片13幀、台南授權經銷商洺聖服務廠車
    輛維修估價1 紙等證物在卷可稽（見警卷第8 、12至32頁，
    偵卷第41至43、51至53頁）。是本件被告2 人之自白，經查
    與卷內之積極證據均相符合，均堪採認為真。從而，本案事
    證明確，被告2 人犯行堪予認定，均應依法論科。
三、核被告杜清章、杜佳樺所為，均係犯刑法第304條第1項之強
    制罪。被告2人間就上開犯行，有犯意聯絡及行為分擔，應
    論以共同正犯。被告2人以單一之強制犯意，在時間、空間
    緊密之情形下，接續為上開強制犯行，係屬接續犯，均應僅
    成立1個強制罪。爰審酌被告2人騎乘機車追趕告訴人柯福登
    所駕駛之租賃小客車，並2次以機車阻擋在柯福登所駕駛之
    租賃小客車前方，徒手敲打該租賃小客車之引擎蓋，而以此
    強暴方式，共同妨害柯福登於供公眾往來之道路上駕駛車輛
    之權利，不僅影響告訴人行車之安全，更損壞告訴人所駕駛
    之租賃小客車，行為實有不當，且案發之後迄今，均未能與
    告訴人達成和解，而未能補償告訴人之損失，亦有不該；惟
    念渠等犯後均能於本院審理時坦承全部犯行，態度尚可，且
    考量渠等係因謀生工具遊覽車遭法院強制執行，一時氣憤，
    始為上開強制犯行，其情尚屬可憫；另本案騎乘機車之人為
    被告杜清章，其犯行自較被告杜佳樺為重等一切情狀，分別
    量處如主文所示之刑，並均諭知如易科罰金之折算標準，以
    示儆懲。
據上論斷，應依刑事訴訟法第273 條之1 第1 項、第284 條之 1
、第299 條第1 項前段，刑法第28條、第304 條第1 項、第41條
第1 項前段，刑法施行法第1 條之1 ，判決如主文。
本案經檢察官黃齡慧到庭執行職務。
中    華    民    國   100    年    12    月    28    日
                      刑事第五庭      法  官  陳盈吉
以上正本證明與原本無異。
如不服本判決，應於判決送達後10日內，向本院提出上訴狀。
中    華    民    國   100    年    12    月    28    日
                                      書記官  陳展榮
附錄本判決論罪科刑法條：
中華民國刑法第304條
（強制罪）
以強暴、脅迫使人行無義務之事或妨害人行使權利者，處3 年以
下有期徒刑、拘役或3 百元以下罰金。
前項之未遂犯罰之。